臺灣高等法院臺中分院刑事判決　　　　 100年度上訴字第32號
上　訴　人
即　被　告　莊特吉
上列上訴人即被告因違反毒品危害防制條例案件，不服臺灣彰化
地方法院99年度訴字第1305號，中華民國99年11月22日第一審判
決（起訴案號：臺灣彰化地方法院檢察署99年度毒偵字第1768號
），提起上訴，本院判決如下：
    主  文
上訴駁回。
    理  由
一、按刑事訴訟法第350條、第361條、第362條、第367條規定，
    不服地方法院之第一審判決而上訴者，須提出上訴書狀，並
    應敘述具體理由，為上訴必備之程式；其所提出之書狀未敘
    述上訴理由，或僅曾以言詞陳述上訴理由者，均應於上訴期
    間屆滿後20日內補提理由書於第一審法院。第一審法院經形
    式審查，認逾期未補提上訴理由者，應定期間先命補正；逾
    期未補正者，為上訴不合法律上之程式，應以裁定駁回。倘
    已提出上訴理由，但所提非屬具體理由者，則由第二審法院
    以上訴不合法律上之程式，判決駁回。而所謂具體理由，必
    係依據卷內既有訴訟資料或提出新事證，指摘或表明第一審
    判決有何採證認事、用法或量刑等足以影響判決本旨之不當
    或違法，而構成應予撤銷之具體事由，始克當之（例如：依
    憑證據法則具體指出所採證據何以不具證據能力，或依憑卷
    證資料，明確指出所為證據證明力之判斷如何違背經驗、論
    理法則）；倘僅泛言原判決認定事實錯誤、違背法令、量刑
    失之過重或輕縱，而未依上揭意旨指出具體事由，或形式上
    雖已指出具體事由，然該事由縱使屬實，亦不足以認為原判
    決有何不當或違法者（例如：對不具有調查必要性之證據，
    法院未依聲請調查亦未說明理由，或援用證據不當，但除去
    該證據仍應為同一事實之認定），皆難謂係具體理由，俾與
    第二審上訴制度旨在請求第二審法院撤銷、變更第一審不當
    或違法之判決，以實現個案救濟之立法目的相契合，並節制
    濫行上訴（最高法院97年度臺上字第892號判決參照）。次
    按理由是否具體，則屬第二審法院審查範圍，不在命補正之
    列，亦即上訴書狀已記載理由，並有具體敘述時，其上訴既
    屬合法，第二審法院固應就其理由之是否可取，為實體之審
    理及判斷；如認其上訴書狀雖記載理由，但並未具體敘述時
    ，則無須再命補正，可逕認其上訴不合法，以判決駁回之（
    最高法院97年度臺上字第4475號判決參照）。
二、本件上訴人即被告莊特吉（下稱被告）不服原審判決而提起
    上訴，其上訴理由係以：原審判決有期徒刑9月，本應甘服
    ，但實因被告行為偏差，導致家庭失和，心情惡劣，以致觸
    犯刑罰。今已知錯，並決心痛改前非，因家中尚有二名小孩
    ，年紀幼小，有待撫養，且被告本案係自首，應得減輕其刑
    ，盼能予以減輕，改諭知易科罰金等語。惟查：
  (一)被告前因施用毒品案件，經觀察勒戒後，認無繼續施用毒品
    傾向，於民國97年12月8日釋放出所，並由臺灣彰化地方法
    院檢察署檢察官於同年12月10日以97年度毒偵字第3591號為
    不起訴處分確定，有前開案號不起訴處分書、臺灣高等法院
    被告前案紀錄表各一份在卷可參。詎被告仍不知悔改，於上
    開觀察、勒戒執行完畢釋放後5年內，復基於施用第1級毒品
    海洛因及第2級毒品甲基安非他命之犯意，於99年6月22日下
    午5時許，在彰化縣溪州鄉溪州森林公園內，以將海洛因及
    甲基安非他命同時置於玻璃球內，點火燒烤使產生煙霧後吸
    食其煙霧之方式，施用第1級毒品海洛因及第2級毒品甲基安
    非他命1次。嗣因另案毒品案件為證人未到庭作證，經警於
    99年6月23日執行拘提，被告在本件施用毒品犯行尚未被有
    偵查犯罪職權之公務員發覺前，主動向警方坦承於上述時地
    施用海洛因、甲基安非他命之事實，而自首接受裁判，且經
    警得其同意，於同日上午9時58分採尿送驗，嗣經檢出毒品
    嗎啡陽性反應（海洛因代謝物）及甲基安非他命陽性反應，
    有尿液採集驗同意書、彰化縣警察局芳苑分局委託檢驗尿液
    代號與真實姓名對照認證單、毒品犯罪嫌疑人尿液採驗作業
    管制紀錄、詮昕科技股份有限公司99年7月6日濫用藥物尿液
    檢驗報告各1份在卷可稽，足認被告之自白與事實相符，且
    事證明確，犯行足堪認定。而被告係一行為施用二種毒品，
    觸犯二罪名，為想像競合關係，應從一重處斷，原審據此判
    決被告施用第1級毒品罪，從形式上觀察，並無判決違背法
    令之情形存在。
  (二)量刑輕重係屬事實審法院得依職權自由裁量之事項，苟已斟
    酌刑法第57條各款所列情狀而未逾越法定刑度，不得遽指為
    違法，且在同一犯罪事實與情節，如別無其他加重或減輕之
    原因，下級審量定之刑，亦無過重或失輕之不當情形，則上
    級審法院對下級審法院之職權行使，原則上應予尊重（最高
    法院72年度臺上字第6696號、75年度臺上字第7033號判例及
    85年度臺上字第2446號判決參照）。查本件原審判決就認定
    被告犯罪所憑之證據，已詳予調查審酌，核無違背證據法則
    及論理法則，就量刑方面，亦已審酌被告係自首犯行而依刑
    法第62條前段減輕其刑及被告之素行、犯罪一切情狀及其犯
    罪後態度等刑法第57條各款所列情狀，量處被告有期徒刑9
    月，並未逾越法定刑度，亦無過重或過輕之情形。被告上訴
    意旨雖稱家中有小孩尚待撫養，盼能改諭知易科罰金，以利
    返家照顧小孩云云，固值同情，惟依毒品危害防制條例第10
    條第1項規定，施用第1級毒品罪之法定刑係6月以上5年以下
    有期徒刑，依法量刑逾有期徒刑6月即不得易科罰金，且被
    告甫於99年8月10日因施用第二級毒品罪，被判處有期徒刑4
    月並諭知易科罰金確定，此次犯行又係同時施用第一、二級
    毒品而觸犯二罪名，雖從一重罪處斷，然其量刑自不宜過低
    ，以示懲儆，並促其戒絕毒癮，是其上開所陳顯係對法律之
    規定有所誤認。
三、綜上，本院依形式上觀察認原審判決認事用法並無違法或不
    當之處，量刑亦屬妥適，被告上訴理由並未依據卷內既有訴
    訟資料或提出新事證，具體指摘或表明第一審判決有何採證
    認事、用法或量刑等足以影響判決本旨之不當或違法，而構
    成應予撤銷之事由，自非屬得上訴第二審之具體理由。是被
    告仍執前詞空言再為形式爭執，亦不足以認定原判決有何不
    當或違法之處，揆諸上開最高法院判決意旨，及依「程序優
    先於實體」之刑事訴訟法原則，本件上訴自不合法定上訴程
    式，應予駁回，並不經言詞辯論為之。
四、據上論結，應依刑事訴訟法第367條前段、第372條，判決如
    主文。
中    華    民    國   100    年    1     月    5     日
            刑事第二庭    審判長法  官  邱  顯  祥
                                法  官  姚  勳  昌
                                法  官  張  國  忠
以上正本證明與原本無異。
如不服本判決應於收受送達後10日內向本院提出上訴書狀，其未
敘述上訴之理由者，並得於提起上訴後10日內向本院補提理由書
（均須按他造當事人之人數附繕本）「切勿逕送上級法院」。

                                書記官  卓  佳  儀
中    華    民    國   100    年    1     月    5     日